【裁判字號】    90,易,3774
【裁判日期】    901128
【裁判案由】    侵占
【裁判全文】
臺灣高雄地方法院刑事判決                          九十年度易字第三七七四號
    公  訴  人  臺灣高雄地方法院檢察署檢察官
    被      告  乙○○
右列被告因侵占案件，經檢察官提起公訴（九十年度偵字第一三四五七號），本院判
決如左：
    主  文
乙○○無罪。
    理  由
一、公訴意旨係以：被告乙○○係計程車司機。其於民國八十八年五月二十日，在高
    雄市前鎮區○○○路二十七號，向利俊交通有限公司（下稱利俊公司）租用車號
    ＺＥ─八○五號二面車牌懸掛於所有之計程車上使用。詎被告乙○○於取得車牌
    後，竟意圖為自己不法之所有，於同年八月一日起，即未依約交付燃料稅、牌照
    稅、違規罰鍰、保險費等，經利俊交通有限公司多次催討均置之不理，並將上開
    車牌處分而侵占入己。因認被告乙○○涉犯刑法第三百三十五條第一項之侵占罪
    嫌。
二、按犯罪事實應依證據認定之，無證據不得推定其犯罪事實；復不能證明被告犯罪
    或其行為不罰者，應諭知無罪之判決，刑事訴訟法第一百五十四條、第三百零一
    條第一項分別定有明文。次按認定不利於被告之事實，須依積極證據，苟積極證
    據不足為不利於被告事實之認定，即應為有利於被告之認定，更不必有何有利之
    證據；告訴人之指訴，係以使被告受刑事訴追為目的，是其陳述是否與事實相符
    ，仍應調查其他證據以資審認；且侵占罪之成立，以擅自處分自己持有之他人所
    有物，或變易持有之意為所有之意，而逕為所有人之行為，為其構成要件，雖行
    為之外形各有不同，要必具有不法所有之意思，方與本罪構成之要件相符，最高
    法院分別著有三十年上字第八一六號、五十二年台上字第一三○○號及十九年上
    字第一○五二號判例足資參照。本件公訴意旨認被告乙○○涉犯刑法第三百三十
    五條第一項之侵占罪嫌，無非以告訴人利俊公司代理人黃亦兵之指述，並有高雄
    市計程車業契約書乙份及存證信函四份等影本，為其論述依據。
三、訊據被告乙○○固坦認確有於八十八年五月二十日向利俊公司租用車牌號碼ＺＥ
    ─八○五號二面車牌懸掛在其所有之計程車上使用，並自同年八月一日起，即未
    依約交付燃料稅等相關稅款予利俊公司，迄今仍未歸還系爭車牌之事實不諱，惟
    堅決否認有何侵占犯行，辯稱：因伊積欠甲○○債務，而於八十九年六月至九月
    間，在高雄市大立百貨公司附近，計程車為債權人甲○○自行取走，車牌係懸掛
    在計程車上，故為甲○○一併取走，始無法歸還車牌，伊並無侵占該車牌之意等
    語。經查：
  (一)被告確有於八十八年五月二十日向利俊公司租用車牌號碼ＺＥ─八○五號二面車
    牌懸掛在其所有之計程車上使用，並自同年八月一日起，即未依約交付燃料稅等
    相關稅款予利俊公司，迄今仍未歸還系爭車牌之事實，業據被告於偵查及本院審
    理時供承不諱，核與證人即告訴代理人黃亦兵於偵查及本院審理時指述之情節大
    致相符，並有高雄市計程車業契約書乙份及存證信函四份等影本附卷可稽。是此
    部分之事實，堪信為真實。
  (二)被告於偵查及本院審理時辯稱：系爭車牌係因伊積欠綽號「阿三」即甲○○債務
    ，而於八十九年六月至九月間，在高雄市大立百貨公司附近，為甲○○強行取走
    伊所有之計程車，以為擔保時，連同系爭車牌一併取走，伊並無侵占系爭車牌等
    語，證人甲○○於本院審理時到庭結證稱：伊亦為計程車司機，於開車營業時與
    被告認識的，被告於八十九年四月間向伊借款八萬元，並未按期清償，故於八十
    九年六月至九月間，在高雄市大立百貨公司附近，被告自行將計程車交予伊以為
    擔保，並稱將持八萬元以贖回該計程車，然因被告在外積欠眾多債務，至今均未
    出面處理，亦未償還該債務，故計程車仍在伊處，而車牌號碼ＺＥ─八○五號車
    牌二面係懸掛在計程車上，亦在伊處等語。復被告當時係以開計程車為業，無力
    償還積欠證人甲○○之債務，且在外亦積欠眾多債務，衡諸常情，被告豈會將當
    時恃以為生之計程車自行交予證人甲○○，而自陷於更不利之地位？從而，被告
    係因積欠證人甲○○債務，而於八十九年六月至九月間，在高雄市大立百貨公司
    附近，證人即債權人甲○○自行將被告所有計程車連同系爭車牌一併取走，以為
    迫使及擔保被告債務之履行之事實，堪予認定。又告訴人利俊公司係於九十年二
    月十四日始寄發存證信函，解除租用被告系爭車牌契約，有存證信函乙份在卷可
    按。職是，被告係於租賃契約存續中，系爭車牌即為證人即債權人甲○○自行取
    走。綜上，本件系爭車牌係因證人甲○○為迫使及擔保被告債務之履行，而將被
    告所有之計程車連同系爭車牌一併自行取走，被告始無法返還系爭車牌，是被告
    主觀上並無意圖為自己不法所有，客觀上亦無變易持有為所有之行為甚明。從而
    ，被告所為，即與刑法第三百三十五條第一項之構成要件尚屬有間。此外，復查
    無其他積極證據足以證明被告確有公訴人所指之犯行，揆諸首揭法條規定及判例
    意旨，不能證明被告犯罪，依法應諭知無罪之判決。
據上論斷，應依刑事訴訟法第三百零一條第一項前段，判決如主文。
本案經檢察官陳正達到庭執行職務。
中      華      民      國      九十    年      十一    月    二十八    日
                                  臺灣高雄地方法院刑事第六庭
                                      法  官   洪榮家
右正本證明與原本無異。
如不服本判決，應於判決送達後十日內，向本院提出上訴狀。
                                      書記官    陳寰瑛
中      華      民      國      九十    年      十一    月    二十八    日


司法院資訊處製作；財團法人民間司法改革基金會備份。
